臺灣高雄地方法院民事裁定　　　　　　　　96年度破字第82號
聲　請　人　甲○○
上列當事人聲請宣告破產事件，本院裁定如下：
    主  文
聲請駁回。
聲請程序費用由聲請人負擔。
    理  由
一、聲請意旨略以：聲請人係從事勞力工作，近年來景氣不佳，
    收入並不穩定，且因與妻離婚而必須支付贍養費，而父親又
    罹患重病，開銷頗大，只得四處借貸，現共計積欠銀行約新
    台幣（下同）2,763,699 元。伊則僅剩現金291,230 元，已
    無力清償上開債務，應符合破產之要件，爰依破產法之規定
    ，聲請宣告破產等語。
二、按破產管理人之報酬為財團費用；破產人及其家屬之必要生
    活費，視為財團費用。財團費用及財團債務，應先於破產債
    權，隨時由破產財團清償之。破產宣告後，如破產財團之財
    產不敷清償財團費用及財團債務時，法院因破產管理人之聲
    請，應以裁定宣告破產終止，破產法第95條第1 項第3 款、
    同條第2 項、第97條、第148 條分別定有明文。又破產法第
    57條規定，債務人不能清償債務者，固得宣告破產，然依上
    開破產法第148 條規定之旨趣，如債務人之財產不敷清償破
    產財團費用及財團債務時，即應認無宣告破產之實益，最高
    法院86年度臺抗字第479 號裁定可資參照。是以破產程序，
    乃債務人無力對全體債權人清償債務時，由法院介入，強制
    將債務人之全部財產依一定程序為變價及分配，使全體債權
    人得以公平受償之程序。故債務人之財產如可預見不敷清償
    破產財團費用及財團債務，致使多數債權人之普通債權無法
    獲得公平滿足，即無宣告破產之實益，而如仍進行破產程序
    ，顯與破產制度之本旨及目的有違，當不應准許。再按，宣
    告破產後，係在法院之監督下，強制將債務人之財產為變價
    ，用以分配清償債權，而依破產法第149 條規定，破產債權
    人依調協或破產程序已受清償者，其債權未能受清償之部分
    ，請求權視為消滅之效果。故破產宣告，於現行法規下，債
    務人僅須為部分清償，即可使其在破產宣告前所發生之債權
    全部發生免責之效力，對債權人之影響自屬重大，則在此制
    度之運作下，如何在債務人重生機能及債權人權益保障間取
    得平衡，以避免債務人利用破產制度免除債務而引發道德危
    險，並維護經濟秩序之穩定及交易安全之信賴，即應詳實審
    酌是否符合破產之要件。
三、經查，聲請人所積欠債權人及債權額分別如附表所示，有如
    附表所示金融機構之回函及原告陳報狀在卷可稽，堪認至96
    年6 月12日止，聲請人之負債至少即為1,907,432 元。次查
    ，聲請人除其所主張之現金291,230 元，並無其他財產等情
    ，業據聲請人陳明在卷，是聲請人主張其資產及所得顯已不
    能清償其債務，而有破產之原因乙節，尚堪採信。
四、惟依現行破產執行程序之實務狀況，破產管理人報酬至少約
    需50,000元，可知本院如宣告聲請人破產，聲請人至少應支
    出破產管理人之報酬50,000元。又破產程序需召開債權人會
    議、出售資產、分配破產財團等，通常無法迅速終結，本院
    審酌本件聲請人之財產部分為現金，惟債權人人數眾多，且
    多不同意聲請人宣告破產等各情以觀，估計倘若宣告聲請人
    破產，至少應需費時二年之程序期間。而依行政院主計處公
    布之95年度家庭收支調查報告記載，高雄市每人每月消費支
    出平均為17,425元，有行政院主計處96年10月8 日處仁八字
    第0960005603號函附件可稽。又聲請人尚有父母親及離婚之
    前妻需扶養，業據聲請人陳明在卷，且有戶籍謄本附卷可憑
    ，則若宣告聲請人破產，於破產處理期間聲請人及其家屬所
    應支出之必要生活費用，即為1,672,800 元（17425*12*2*4
    ＝0000000） 。從而，上開應構成破產財團費用之破產管理
    人報酬及破產人與家屬必要生活費，合計至少為1,722,800
    元（0000000+50000 ＝0000000） ，已逾聲請人二年內之現
    有財產291,230 元，顯不敷支付聲請人及其家屬之必要生活
    費，是聲請人現有資產即無從構成破產財團。
五、從而，聲請人構成破產財團之費用經扣除後仍無餘額可供構
    成破產財團，揆諸首開說明及破產法第148 條之意旨，聲請
    人聲請宣告破產即無實益，自應予以駁回。
六、依破產法第5條、民事訴訟法第95條、第78條裁定如主文。
中　　華　　民　　國　　96　　年　　12　　月　　5 　　日
                  民事第五庭法　官　林勇如
正本係照原本作成。
如對本裁定抗告須於裁定送達後10日內向本院提出抗告狀。
中　　華　　民　　國　　96　　年　　12　　月　　5 　　日
                            書記官　吳韻芳
附  表：
┌──┬─────┬──────┬──────┬────┐
│編號│債權人名稱│  債 權 額  │   依  據   │ 備  註 │
│    │          │ （新台幣） │            │（聲請人│
│    │          │            │            │陳報）  │
├──┼─────┼──────┼──────┼────┤
│    │中國信託商│至96年5月止 │中國信託商業│352,881 │
│ 1  │業銀行股份│尚積欠本金  │銀行96年7月 │元      │
│    │有限公司  │325,977元（ │13日民事陳報│        │
│    │          │信用卡本金  │狀（院卷第  │        │
│    │          │243,044元+通│108頁）     │        │
│    │          │信貸款本金  │            │        │
│    │          │82,933元）  │            │        │
├──┼─────┼──────┼──────┼────┤
│    │大眾商業銀│185,449元   │聲請人陳報  │185,449 │
│ 2  │行        │            │            │元      │
├──┼─────┼──────┼──────┼────┤
│    │台新國際商│至96年6月5日│台新國際商業│923,228 │
│ 3  │業銀行股份│止尚積欠本息│銀行96年6月 │元      │
│    │有限公司  │95,157元（截│12日台新總作│        │
│    │          │至95年5月份 │服資處字第  │        │
│    │          │帳單        │00000000000 │        │
│    │          │93,073-3,700│號函（院卷第│        │
│    │          │+495+3,750+ │124頁）     │        │
│    │          │循環利息    │            │        │
│    │          │1,539=95,157│            │        │
│    │          │元）        │            │        │
├──┼─────┼──────┼──────┼────┤
│    │中華商業銀│至96年3月7日│中華商業銀行│123,360 │
│ 4  │行股份有限│止尚積欠本息│96年7月20日 │元      │
│    │公司      │132,864元（ │民事陳報狀（│        │
│    │          │依停卡前最後│院卷第137頁 │        │
│    │          │月份應繳金額│）          │        │
│    │          │）          │            │        │
├──┼─────┼──────┼──────┼────┤
│    │兆豐國際商│至96年6月12 │兆豐國際商業│128,412 │
│ 5  │業銀行股份│日止尚積欠  │銀行96年7月 │元      │
│    │有限公司  │127,218元   │13日民事陳報│        │
│    │          │            │狀（院卷第  │        │
│    │          │            │152頁）     │        │
├──┼─────┼──────┼──────┼────┤
│    │安泰商業銀│至95年12月10│萬泰商業銀行│792,096 │
│ 6  │行股份有限│日止尚積欠本│96年6月11日 │元      │
│    │公司      │息792,096元 │民事陳報狀（│        │
│    │          │            │院卷第158頁 │        │
│    │          │            │）          │        │
├──┼─────┼──────┼──────┼────┤
│    │英商渣打銀│至96年6月6日│英商渣打銀行│138,922 │
│ 7  │行股份有限│止尚積欠    │96年6月14日 │元      │
│    │公司台北分│131,890元   │96渣信字第  │        │
│    │公司      │            │0801號函（院│        │
│    │          │            │卷第165頁） │        │
├──┼─────┼──────┼──────┼────┤
│    │新竹國際商│至96年3月25 │新竹國際商業│2,910元 │
│ 8  │業銀行股份│日止尚積欠本│銀行96年7月 │        │
│    │有限公司  │金2,682元   │11日民事陳報│        │
│    │          │            │狀（院卷第  │        │
│    │          │            │166頁）     │        │
├──┼─────┼──────┼──────┼────┤
│    │遠東國際商│至96年3月14 │遠東國際商業│116,441 │
│ 9  │業銀行股份│日止尚積欠本│銀行96年7月 │元      │
│    │有限公司  │金114,099元 │24日民事陳報│        │
│    │          │            │狀（院卷第  │        │
│    │          │            │171頁）     │        │
├──┼─────┼──────┼──────┼────┤
│    │          │            │            │        │
│合計│          │1,907,432元 │            │2,763,6 │
│    │          │            │            │99元    │
└──┴─────┴──────┴──────┴────┘
